臺灣高雄地方法院民事判決　　　　　　　110年度訴字第806號
原　　　告　蕭蕙芳　
訴訟代理人　黃大中律師
　　　　　　陳韋誠律師
　　　　　　郭乃瑜律師
被　　　告　陳瑞英　

　　　　　　梁瀞尹　
　　　　　　蔡芃佑　
上列當事人間請求損害賠償等事件，本院於民國110 年11月17日
言詞辯論終結，判決如下：
    主      文
被告陳瑞英應給付原告新臺幣118 萬9,395 元，及自民國110 年
10月13日起至清償日止，按週年利率百分之5 計算之利息。
被告陳瑞英、梁瀞尹應連帶給付原告新臺幣219 萬8,750 元，及
自民國110 年10月13日起至清償日止，按週年利率百分之5 計算
之利息。
被告陳瑞英、蔡芃佑應連帶給付原告新臺幣261 萬5,450 元，及
自民國110 年10月13日起至清償日止，按週年利率百分之5 計算
之利息。
訴訟費用由被告陳瑞英、梁瀞尹連帶負擔百分之36，由被告陳瑞
英、蔡芃佑連帶負擔百分之44，餘由被告陳瑞英負擔。
本判決第一、二、三項，於原告分別以新臺幣39萬6,500 元、73
萬3,000 元、87萬1,900 元供擔保後，得假執行。
    事實及理由
一、本件被告均未於言詞辯論期日到場，核無民事訴訟法第386
    條各款所列情形，爰依原告之聲請，由其一造辯論而為判決
    ，先予敘明。
二、原告主張：伊與被告陳瑞英原為朋友關係，被告陳瑞英平時
    自稱「陳安」，並稱其夫姓蔡。被告陳瑞英自民國102 年1
    月間起，陸續向伊佯稱其摔傷致腿骨折，且其子患有罕見疾
    病，需籌措自己及其子之醫藥費；其夫在美意外死亡，為赴
    美請領意外保險理賠，需籌措手續費及旅費；其婆婆「沈珠
    蘭」因繼承家族事業而成為皮革公司大股東，於106 年1 月
    20日因病死亡，生前為感念伊多年幫助，留有位於台南市仁
    德區2 棟房屋及皮革公司子公司之股份予伊，由伊取得公司
    之盈餘分配，惟需先繳納稅金，並需支出代辦費及處理費委
    請他人辦理；其夫之意外保險理賠及在美之基金已自美國匯
    至香港匯豐銀行，為赴港請領，需籌措旅費等語，並表示日
    後願答謝伊新臺幣（下同）2,000 萬元，要求伊貸與款項，
    致伊陷於錯誤，自102 年1 月25日起至107 年12月28日止，
    依照被告陳瑞英之指示，匯款118 萬9,395 元至被告陳瑞英
    所有第一銀行十全分行00770968063251號帳戶，匯款219 萬
    8,750 元至被告梁瀞尹所有高雄市高雄地區農會6050030300
    0160023 號帳戶，匯款55萬8,290 元及205 萬7,160 元至被
    告蔡芃佑所有國泰世華銀行013235530038600 號、臺灣中小
    企業銀行05000762324784號帳戶，金額合計600 萬3,595 元
    。嗣後上開款項未據被告陳瑞英返還，迭經伊催討，均未獲
    置理，伊始發覺遭被告陳瑞英詐騙。又被告梁瀞尹、蔡芃佑
    長期提供前揭帳戶供被告陳瑞英使用，其等對於被告陳瑞英
    施用詐術騙取金錢一事，難謂毫不知情，依民法第184 條第
    1 項後段及第185 條第1 項前段規定，伊得請求被告連帶如
    數賠償。其次，伊與被告陳瑞英間就前揭600 萬3,595 元有
    消費借貸契約關係存在，伊亦得依消費借貸法律關係，請求
    被告陳瑞英如數返還。如認伊與被告陳瑞英間並無消費借貸
    契約關係存在，則被告取得前揭金錢即屬無法律上之原因而
    受利益，並致伊受有損害，伊亦得依民法第179 條規定，請
    求被告如數償還，為此提起本件訴訟，請求擇一為伊勝訴之
    判決等情，並聲明：㈠被告陳瑞英應給付原告118 萬9, 395
    元，及自110 年10月13日起至清償日止，按週年利率百分之
    5 計算之利息。㈡被告陳瑞英、梁瀞尹應連帶給付原告219
    萬8,750 元，及自110 年10月13日起至清償日止，按週年利
    率百分之5 計算之利息。㈢被告陳瑞英、蔡芃佑應連帶給付
    原告261 萬5,450 元，及自110 年10月13日起至清償日止，
    按週年利率百分之5 計算之利息。㈣原告願供擔保，請准宣
    告假執行。
三、被告均未於言詞辯論期日到場，亦未提出書狀作何聲明或陳
    述。
四、本院之判斷：
㈠、按故意以背於善良風俗之方法，加損害於他人者，負損害賠
    償責任；數人共同不法侵害他人之權利者，連帶負損害賠償
    責任，民法第184 條第1 項後段及第185 條第1 項前段分別
    定有明文。
㈡、經查，原告主張其遭被告陳瑞英以詐術騙取600 萬3,595 元
    ，並依被告陳瑞英之指示，分別匯款118 萬9,395 元至被告
    陳瑞英所有第一銀行十全分行00770968063251號帳戶，匯款
    219 萬8,750 元至被告梁瀞尹所有高雄市高雄地區農會6050
    0303000160023 號帳戶，匯款55萬8,290 元及205 萬7,160
    元至被告蔡芃佑所有國泰世華銀行013235530038600 號、臺
    灣中小企業銀行05000762324784號帳戶之事實，業據其提出
    與被告陳瑞英間之簡訊對話內容、存摺影本、匯款單及歷史
    交易明細查詢結果等件為證（見本院卷一第65至579 頁），
    並有前揭帳戶開戶資料在卷可稽（見本院卷一第601 至603
    頁、第609 至613 頁、第615 至617 頁、第623 至625 頁）
    。徵諸上開交易明細及原告與被告陳瑞英之對話內容，原告
    確陸續匯款118 萬9,395 元至被告陳瑞英前揭第一銀行十全
    分行帳戶，且其後原告一再要求被告陳瑞英還款，惟被告陳
    瑞英均以其子病重、要照顧病孩、原告已無權繼承其婆婆子
    公司相關權利等語加以搪塞，互核以觀，堪認原告主張被告
    陳瑞英佯以上開理由要求其貸與金錢等語，尚屬非虛。又自
    上開交易明細觀之，可見原告自102 年1 月25日起至106 年
    7 月4 日止，幾乎每日均匯款至被告梁瀞尹前揭高雄地區農
    會帳戶，少則百元以下，多則萬元以上，並自107 年5 月12
    日起至107 年12月28日止，陸續匯款至被告蔡芃佑前揭國泰
    世華銀行及臺灣中小企業銀行帳戶，少則千元以下，多則萬
    元以上，互核被告陳瑞英於刑案偵查中自陳：伊向朋友借帳
    戶，再提供該等帳戶予原告匯款等語（見臺灣高雄地方檢察
    署109 年度偵緝字第1242號卷第49頁反面），堪認原告主張
    其係依被告陳瑞英之指示，自102 年1 月間起陸續匯款至被
    告梁瀞尹、蔡芃佑前揭帳戶等語，亦屬非虛。其次，原告匯
    款至被告梁瀞尹、蔡芃佑前揭帳戶之時間長達數年或數月，
    累積匯款金額更高達481 萬4,200 元，被告梁瀞尹、蔡芃佑
    為前揭帳戶所有人，被告梁瀞尹復為被告陳瑞英之胞姐（見
    本院卷一第645 至647 頁），其等對於被告陳瑞英所為及原
    告匯款一事，實難諉為不知，則原告主張：被告梁瀞尹、蔡
    芃佑對於被告陳瑞英騙取伊金錢一事有所知悉，復提供前揭
    帳戶予被告陳瑞英使用，供存入詐騙金額等語，自非不可採
    信。此外，被告對於原告主張之事實，經合法通知未於言詞
    辯論期日到場，亦未提出準備書狀加以爭執，依民事訴訟法
    第280 條第3 項前段準用同條第1 項前段規定，應視同自認
    ，則原告主張之事實，自堪信為實在。
㈢、從而，原告依上開規定，請求被告負連帶賠償責任，即屬有
    據。至原告另依消費借貸及不當得利法律關係為請求，核屬
    選擇的訴之合併，無再加審究之必要，併予敘明。
五、綜上所述，本件原告依民法第184 條第1 項後段及第185 條
    第1 項前段規定，請求判決：㈠被告陳瑞英應給付原告118
    萬9,395 元，及自110 年10月13日起至清償日止，按週年利
    率百分之5 計算之利息。㈡被告陳瑞英、梁瀞尹應連帶給付
    原告219 萬8,750 元，及自110 年10月13日起至清償日止，
    按週年利率百分之5 計算之利息。㈢被告陳瑞英、蔡芃佑應
    連帶給付原告261 萬5,450 元，及自110 年10月13日起至清
    償日止，按週年利率百分之5 計算之利息，為有理由，應予
    准許。又原告陳明願供擔保，請准宣告假執行，經核於法並
    無不合，爰酌定相當之擔保金額，併准許之。
六、據上論結，本件原告之訴為有理由，依民事訴訟法第385 條
    第1 項前段、第85條第1 項但書、第2 項、第390 條第2 項
    ，判決如主文。
中    華    民    國   110    年    12    月    1     日
                  民事第二庭    法  官  林婕妤
以上正本係照原本作成。
如對本判決上訴，須於判決送達後20日內向本院提出上訴狀。如
委任律師提起上訴者，應一併繳納上訴審裁判費。
中    華    民    國   110    年    12    月    1     日
                                書記官  林君燕